臺灣桃園地方法院民事裁定
111年度消債清字第57號
聲  請  人  
即  債務人  林澤民  

代  理  人  李典穎律師（法律扶助律師）
上列債務人因消費者債務清理條例事件，本院裁定如下：
    主  文
債務人林澤民自民國111年5月30日下午5時起開始清算程序。
命司法事務官進行本件清算程序。
    理  由
一、按更生方案未依消費者債務清理條例（下稱消債條例）第59
    條、第60條規定可決時，除有第12條、第64條規定情形外，
    法院應以裁定開始清算程序，此觀消債條例第61條之規定即
    明。次按債務人有薪資、執行業務所得或其它固定收入，依
    其收入及財產狀況，可認更生方案之條件已盡力清償者，法
    院應以裁定認可更生方案。有下列情形之一者，法院不得為
    前項之認可：㈡有前條第1項各款情形之一，消債條例第64條
    第1項前段、第2項第2款亦有明文規定。再依消債條例第63
    條第1項第8款之規定可知，更生方案無履行可能者，除經合
    法撤回更生之聲請外，法院應以裁定不認可更生方案。末按
    法院開始清算程序之裁定，應載明其年、月、日、時，並即
    時發生效力；法院裁定開始更生或清算程序後，得命司法事
    務官進行清算程序，消債條例第83條第1項、第16條第1項前
    段分別定有明文。
二、本件債務人前經本院以110年度消債更字第58號民事裁定命
    其自民國110年6月2日下午5時起開始更生程序，並命司法事
    務官進行本件更生程序，嗣由本院司法事務官以110年度司
    執消債更字第135號受理在案。而債務人於110年8月13日提
    出分72期，每月為1期，每期還款新臺幣（下同）1,800元，
    總清償金額為12萬9,600元，清償比例為1.53%之更生方案（
    見本院110年度司執消債更字第135號卷第125、126頁，下稱
    執行卷），經本院司法事務官依消債條例第60條第1項規定
    ，定期命債權人以書面確答是否同意聲請人提出之上開更生
    方案，惟未能依消債條例第59條、第60條規定，獲得債權人
    會議可決等事實，業經本院職權調閱上開卷宗查明屬實。則
    依首揭消債條例之規定及說明，本院自應審酌債務人是否具
    有消債條例第12條、第64條之事由存在，以為是否應以裁定
    開始清算程序之依據，此先敘明。
三、經查：
　　㈠債務人陳報其於裁定開始更生時，名下有100年出廠之汽車
      1輛及保單2份，有全國財產稅總歸戶財產查詢清單、中華
      民國人壽保險商業同業公會保險業通報作業資訊系統資料
      查詢回復書、全球人壽保單投保證明附卷可稽（見本院10
      9年度司消債調字第538號卷第16頁；110年度消債更字第5
      8號卷第28至36頁，下稱消債更字卷），並經本院依職權
      查詢債務人之稅務電子閘門財產所得調件明細表確認無誤
      （見執行卷第20頁背面），其中100年出廠之汽車已逾經
      濟部所公布之資產耐用年限，已無殘值爰不予列計；又債
      務人僅為上開保單之被保險人，無終止契約之權利，有全
      球人壽保險股份有限公司110年6月25日覆函在卷足參（見
      執行卷第76頁），故上開財產均視為不易變價之財產，而
      無清算價值。而按債務人之財產無清算價值者，以其於更
      生方案履行期間可處分所得總額，扣除自己及依法應受其
      扶養者所必要生活費用之餘額，於5分之4已用於清償者，
      法院應視為債務人已盡力清償，消債條例第64條之1定有
      明文。從而，本件更生方案之總清償數額，需高於債務人
      於更生方案履行期間之可處分所得總額扣除自己及依法應
      受其扶養者所必要生活費用後之餘額之4/5，法院方得加
      以認可。
    ㈡又債務人固提出上開每期償還1,800元之更生方案，惟債務
      人陳報其現以駕駛自營計程車為業，每月平均收入扣除成
      本約1萬4,000元，業據提出收入切結書為憑（見消債更字
      卷第26頁），且經本院依職權查詢稅務電子閘門財產所得
      調件明細表（見執行卷第20頁），亦查無債務人有其他收
      入，是債務人每月可處分所得應為1萬4,000元，堪可採認
      ；而本院110年度消債更字第58號更生裁定係審認債務人
      開始更生程序後，每月必要支出為1萬8,337元（見執行卷
      第5頁背面），以上開收入扣除其必要支出後，每月已無
      餘額（計算式：1萬4,000元－1萬8,337元＝－4,337元），如
      何負擔每期還款1,800元之更生方案，已非無疑。況債務
      人於111年4月7日具狀陳報其曾於106年10間因右眼視網膜
      剝離進行手術，夜間駕車之能力已受影響，詎其左眼復檢
      查出有視網膜裂孔之情形，而於111年1月7日及同年2月9
      日接受雷射光凝固術，惟成效不彰，恐須進行外科手術追
      蹤治療，已無法長時間駕車並以自營計程車為業，身體狀
      況亦無法另尋工作等情，有債務人提出之台北榮民總醫院
      眼科部雷射治療說明書暨同意書2份、門診醫療費用明細
      收據4紙、診間預約掛號單、診斷證明書等件按卷可稽（
      見執行卷第192至196、201頁），且依勞保電子閘門資料
      查詢結果（見執行卷第187頁），債務人確無勞保投保紀
      錄，是債務人現因健康狀況而無工作收入之事實，足以認
      定。據上，債務人之財產無清算價值，現亦無收入，遑論
      每期負擔1,800元之還款，上開更生方案顯無履行可能，
      揆諸上揭法律規定，本院自不得以裁定認可更生方案。
四、綜上所述，本件債務人所提之更生方案未能依消債條例第59
    條、第60條之規定可決，復有消債條例第64條第2項第2款所
    規定第63條第1項第8款之情事，自難依同條例第64條第1項
    規定予以認可，揆諸首揭法律規定，本院自應以裁定開始清
    算程序，並命司法事務官進行本件清算程序。
五、末以本院雖裁定准許開始清算程序，俾使債務人得以重建經
    濟生活，惟本裁定不生免責效力，債務人所負債務並非當然
    免除，仍應由本院斟酌消債條例第132條至第135條等規定，
    決定是否准予免責，如本院最終未准債務人免責，債務人就
    其所負債務仍應負清償之責，附此敘明。
六、爰裁定如主文。
中　　華　　民　　國　　111 　年　　5 　　月　　30　　日
                  民事第二庭    法　官　張震武
以上正本係照原本作成。　　　　　　　　　
本件裁定不得抗告。
本裁定業已於111年5月30日下午5時整公告。
中　　華　　民　　國　　111 　年　　5 　　月　　30　　日
                                書記官  陳𥴡濤